【裁判字號】    98,交抗,207
【裁判日期】    980223
【裁判案由】    聲明異議
【裁判全文】
臺灣高等法院臺中分院刑事裁定         98年度交抗字第207號
抗  告  人
即受處分人  甲○○
上列抗告人因違反交通管理處罰條例案件，不服臺灣南投地方法
院中華民國98年1月14日裁定（98年度審交聲字第1號）提起抗告
，本院裁定如下：
    主  文
抗告駁回。
    理  由
一、本案經本院審理結果，認原審裁定認事用法均無不當，應予
    維持，並引原審裁定書記載之事實、證據及理由。（如附件
    ）
二、抗告意旨略以：I抗告人及家屬並未發現任何郵局之通知書
    黏貼於抗告人住處門首、信箱或其他適當位置，單憑郵務人
    員填寫勾選之送達證書認定，顯失公平；II原處分機關裁決
    書違規時間載為97年1月28日零時，與事實不符云云。
三、經查：
  (一)本案抗告人之違規內容為：「在六個月內，駕照違規記點共
    達六點以上」，是裁決書上記載本案違規之日期為最近一次
    違規（闖紅燈）日期即97年1月28日，於法應屬有據。
  (二)至本件97年2月19日，投監四字第裁00－0000000 00號裁決
    書已合法送達一節，業據原審裁定記載甚詳，本院仔細斟酌
    原審裁定理由，認其事實之認定、理由之採擇，於相關規定
    並無違背。
四、從而，原審法院以超過聲明異議期間，異議不合法為由，據
    以駁回異議，並無不當。本件抗告為無理由，應予駁回。
五、據上論結，應依道路交通案件處理辦法第二十六條，刑事訴
    訟法第四百十二條，裁定如主文。
中    華    民    國    98    年    2    月     23    日
            刑事第四庭    審判長法  官  洪   耀   宗
                                法  官  蔡 王 金  全
                                法  官  劉   登   俊
以上正本證明與原本無異。
不得再抗告。
                                書記官  粘   銘   環
中    華    民    國    98    年    2     月    23    日
附件
臺灣南投地方法院交通事件裁定         98年度審交聲字第1號
原處分機關  交通部公路總局臺中區監理所南投監理站
異  議  人
即受處分人  甲○○  男  48歲（民國○○年○月○日生）
                    身分證統一編號：Ｚ000000000號
                    住南投縣埔里鎮○○里○○街83號
                    居南投縣埔里鎮○○街89號
上列異議人即受處分人因違反道路交通管理處罰條例案件，對於
交通部公路總局臺中區監理所南投監理站民國97年2月19日所為
之處分（投監四字第裁00－000000000號裁決書），聲明異議，
本院裁定如下：
    主      文
異議駁回。
    理      由
一、原處分意旨略以：本件異議人即受處分人甲○○因「在六個
    月內，駕照違規記點共達六點以上」之違規，經原處分機關
    依道路交通管理處罰條例第63條3項規定，裁處異議人(一)吊
    扣駕駛執照1個月，並應接受道路交通安全講習，駕駛執照
    限於97年3月20日前繳送。(二)上開駕駛執照逾期不繳送者：
    (1)自97年3月21日起易處吊扣駕駛執照2個月，(2)97年4月4日
    前未繳送駕駛執照者，自97年4月5日起易處吊銷，並逕行註
    銷駕駛執照。(3)駕駛執照吊（註）銷後，自97年4月5日起1
    年內不得重新考領駕駛執照。
二、聲明異議意旨略以：異議人未收到吊扣駕照之裁決書，事後
    違規遭開單舉發始知駕照遭吊銷，因異議人全家僅靠異議人
    所從事之駕駛工作維生，為此聲明異議，請准撤銷「駕照註
    銷」之處分，改罰「吊扣駕照」等語。
三、按違反道路交通管理事件統一裁罰基準及處理細則第5條規
    定，處理違反道路交通管理事件，有關文書送達之程序，依
    行政程序法之規定。而送達，於應受送達人之住居所、事務
    所或營業所為之。送達，不能依前二條規定為之者，得將文
    書寄存送達地之地方自治或警察機關，並作送達通知書兩份
    ，一份黏貼於應受送達人住居所、事務所、營業所或其就業
    處所門首，另一份交由鄰居轉交或置於該送達處所信箱或其
    他適當位置，以為送達。前項情形，由郵政機關為送達者，
    得將文書寄存於送達地之郵政機關。行政程序法第72條第1
    項前段、第74條第1項、第2項定有明文。又關於寄存送達之
    規定，行政訴訟法第73條已定有明文，尚無類推適用民事訴
    訟法第138條第2項規定之餘地，是無論應受送達人實際上何
    時受領文書，均以寄存之日期視為收受送達之日期，而發生
    送達之效力（最高行政法院97年度裁字第4898號、第3974號
    裁定意旨參照）。次按受處分人，不服道路交通管理處罰條
    例第8條主管機關所為之處罰，得於接到裁決書之翌日起20
    日內，向管轄地方法院聲明異議，同條例第87條第1項規定
    可資參照。再按，依前開規定向管轄法院聲明異議之期間，
    自裁決送達之翌日起算，並得依法扣除在途期間；又交通法
    庭認聲明異議不合法律上之程式或其異議權已喪失者，應以
    裁定駁回之，但其不合法律上之程式可補正者，應先定期命
    為補正，逾期不補正者，即予駁回，道路交通案件處理辦法
    第12條、第18條規定參照。
四、經查，本件異議人即受處分人甲○○（以下稱為異議人）係
    對於交通部公路總局臺中區監理所南投監理站（以下簡稱為
    原處分機關）民國97年2月19日所為之處分即投監四字第裁
    00－000000000號裁決書不服而聲明異議。惟查，異議人於
    原處分機關留存之住址為南投縣埔里鎮○○里○○街83號，
    此有南投監理站汽車駕駛人螢幕列印資料、汽車駕照基本資
    料各1紙在卷可按；且異議人自87年6月1日起即住在上址，
    迄今並未遷出乙節，並有本院經法務部戶役政連結作業系統
    查詢之異議人全戶戶籍資料1份附卷可參。上開裁決書經交
    由郵政機關於97年2月22日送達至異議人上揭住所，因未獲
    會晤應受送達人本人，亦無受領文書之同居人、受僱人或應
    受送達處所接收郵件人員，乃將該送達文書寄存於埔里郵局
    ，並作送達通知書2份，1份黏貼於應受送達人住所門首，1
    份置於該受送達處所信箱或其他適當位置，以為送達，此有
    交通部公路總局臺中區監理所南投監理站送達證書1紙附卷
    可憑，足認系爭裁決書業已符合行政程序法第74條規定為寄
    存送達，縱令異議人並未前往領取該通知書，仍自寄存之日
    起發生送達之效力。又本件送達地為南投縣埔里鎮，與本院
    （南投縣南投市）非在同一鄉鎮市○○○道路交通案件處理
    辦法第12條、法院訴訟當事人在途期間標準第4條、第2條等
    規定，應扣除在途期間3日，是異議人倘對上開處分不服，
    依前揭規定，自應於該裁決書合法送達之翌日即97年2月23
    日起算20日，另加計3日之在途期間，於同年3月17日止（原
    期間末日為97年3月16日，為星期日，以次日為終止日）之
    異議期間內提出異議，惟異議人遲至97年12月26日，始向原
    處分機關提出聲明異議狀，此有異議狀上所蓋交通部公路總
    局臺中區監理所南投監理站總收文章一枚可稽，自應認其聲
    明異議不合法律上之程式，且無從補正，異議人之處境固值
    憐憫，惟法官僅得依據法律裁判，就不合法律程式之異議事
    件並無使之合法生效之裁量權限，所請尚難准許，本件異議
    為無理由，應予駁回。
五、據上論斷，應依道路交通管理處罰條例第87條第2項，道路
    交通案件處理辦法第18條，裁定如主文。
中    華    民    國    98    年    1    月    14    日
                    交通法庭  法 官   鍾 淑 慧
以上正本證明與原本無異。
如不服本裁定應於送達後5日內向本院提出抗告狀。
中    華    民    國    98    年    1    月    14    日
                              書 記 官


司法院資訊處製作；財團法人民間司法改革基金會備份。
